臺灣高等法院民事判決　　　　　　　　100年度上易字第412號
　　上　訴　人　戴玉星
　　訴訟代理人　蕭壽藏
　　被上訴人　　張騰龍張鏡坤.
上列當事人間請求損害賠償事件，上訴人對於中華民國100年2月
25日臺灣桃園地方法院99年度訴字第1571號第一審判決提起上訴
，本院於100年7月6日言詞辯論終結，判決如下：
    主  文
上訴駁回。
第二審訴訟費用由上訴人負擔。
    事  實  及  理  由
一、被上訴人未於言詞辯論期日到場，核無民事訴訟法第386條
    所列各款情形，依上訴人之聲請，由其一造辯論而為判決。
二、上訴人起訴主張：
  (一)上訴人所有坐落桃園縣中壢市○○段公坡小段第315號、316
    號土地（下稱系爭土地），遭訴外人即被上訴人張騰龍之父
    親張鏡坤無權占有，並於其上蓋有未經保存登記門牌號碼編
    定為桃園縣中壢市○○路461巷35弄74號及76號之建物（下
    稱系爭建物），上開事實業經臺灣桃園地方法院（下稱桃園
    地院）76年度訴字第1327號、本院76年度上易字第36號、最
    高法院77年度台上字第2084號判決認定在案。嗣因上訴人積
    欠訴外人鄒貴勳債務，鄒貴勳執桃園地院所核發之91年度拍
    字第2871號拍賣抵押物之裁定，聲請對系爭土地予以拍賣，
    並拍定在案。系爭土地本為農地無庸繳納地價稅及土地增值
    稅等稅捐，然因系爭土地上建有系爭建物，致稅捐機關於系
    爭土地遭拍賣時，向上訴人課徵新台幣（下同）647,836元
    之土地增值稅及4,608元之地價稅，共計652,444元，並於97
    年4月17日即經分配確定。是以，上訴人因被上訴人之父無
    權占有系爭土地，並建造系爭建物，而受有上開稅款之損失
    ，為此上訴人得請求張鏡坤權利之繼承人即被上訴人賠償損
    害。
  (二)95年度執字第42613號強制執行事件分配表確定之日為97年4
    月17日確定，上訴人於98年12月28日向桃園地院聲請核發支
    付命令，桃園地院於98年12月29日以98年度司促字第41944
    號核發支付命令，該支付命令於99年1月7日送達張鏡坤，因
    無人異議，於99年2月8日確定在案。詎料張鏡坤於上開支付
    命令核發後、確定前之99年1月10日死亡，致該支付命令因
    送達不合法，上訴人無法就張鏡坤之財產為執行。但張境坤
    死亡時，上開訴訟程序自然停止，時效中斷，張鏡坤之繼承
    人張騰蛟、張騰龍、張騰雄依法本應承受訴訟，但上開三人
    竟未承受訴訟。上訴人復於99年7月15日，對張鏡坤之繼承
    人張騰蛟、張騰龍、張騰雄三人聲請核發支付命命，桃園地
    院於99年8月17日以99年度司促字第19783號核發，因被上訴
    人對該支付命令提出異議，該部分即未確定，並視為起訴。
    依上開說明，執行事件確定之日為97年4月17日，扣除時效
    中斷期間98年12月28日至99年7月15日，至本件起訴時，時
    效並未逾越二年，上訴人之損害賠償請求權並未罹於時效。
  (三)上訴聲明：
    1.原判決廢棄。
    2.被上訴人應給付上訴人652,444元，及自支付命令繕本送
      達翌日起至清償日止按週年利率5%計算之利息。
三、被上訴人方面：
    被上訴人經合法通知，未於言詞辯論期日到場，亦未提出書
    狀作何聲明或陳述。其曾於原審辯稱：系爭土地為被上訴人
    之父張鏡坤向上訴人所購買，系爭建物確實蓋在系爭土地上
    ，建物未辦理保存登記。上開土地買賣，張鏡坤已給付買賣
    價金中之80萬元，嗣因上訴人搬遷，致無法給付剩餘之20萬
    元買賣價金，系爭建物係因被上訴人之父張鏡坤有給付上開
    款項，上訴人始同意其興建，張鏡坤並非無權占有系爭土地
    。縱認上訴人之請求有理由，上訴人遲至99年7月間始聲請
    支付命令，時間已經過太久，上訴人之請求權已因時效消滅
    而不得再為請求等語，資為抗辯。
四、兩造不爭執之事實：
  (一)系爭土地為上訴人所有，被上訴人之父張鏡坤於其上建有系
    爭建物，張鏡坤前向上訴人起訴請求移轉系爭土地所有權，
    經桃園地院於76年1月24日以76年度訴字第1327號民事判決
    駁回，並經本院77年度上易字第36號判決、最高法院以77
    年度台上字第2084號判決駁回上訴確定。
  (二)系爭土地因土地抵押權人鄒貴勳以桃園地院91年度拍字第
    2871號拍賣抵押物之裁定，向桃園地院聲請強制執行拍賣並
    拍定，稅捐機關於該土地拍賣時，主張應向上訴人課徵土地
    增值稅647,836元及地價稅4,608元，合計共652,444元，並
    於97年4月17日經分配確定，桃園縣政府地方稅務局中壢分
    局（下稱桃園地方稅中壢分局）於97年5月16日派員至桃園
    地院領取該受分配之款項。
  (三)上訴人於98年12月28日基於與本件同一事由，向桃園地院聲
    請對張鏡坤核發支付命令，桃園地院於98年12月29日以98年
    度司促字第41944號核發支付命令，該支付命令於99年1月7
    日寄存送達張鏡坤，於同年月17日生送達之效力，因無人異
    議，桃園地院認定該支付命令已於99年2月8日確定，並據以
    核發確定證明書。惟張鏡坤於上開支付命令送達前之99年1
    月10日死亡，該支付命令即因此送達不合法。上訴人復於99
    年7月15日，對張鏡坤之繼承人張騰蛟、張騰龍、張騰雄三
    人聲請核發支付命命，桃園地院於99年8月17日以99年度司
    促字第19783號核發在案，被上訴人張騰龍因對該命令提出
    異議而未確定。
五、兩造爭執點之論述：
    上訴人主張因張鏡坤於系爭土地上建造系爭建物，致其因此
    須支付土地增值稅及地價稅等稅捐，請求被上訴人賠償損害
    ；被上訴人對張鏡坤於系爭土地上建造系爭建物之事實雖不
    爭執，但以上訴人之請求權已罹於時效抗辯。本件之爭點為
    ：(一)系爭土地是否因張鏡坤於其上建造系爭建物致應支付地
    價稅及土地增值稅？(二)上訴人之請求權是否罹於時效？本院
    判斷如下：
  (一)系爭土地確因張鏡坤於其上建造系爭建物致應支付地價稅及
    土地增值稅：
    桃園縣政府地方稅務局中壢分局於99年12月16日以桃稅壢增
    字第0990091399號函覆意旨所載：「關於本案土地增值稅之
    核算（即系爭土地於上開拍賣抵押物之執行案件中），查係
    依土地稅法第28、30、31、32、33條等規定辦理，由於漲價
    總數額超過原規定地價或前次移轉時核計土地增值稅之現值
    數額百分之二百以上，因此其徵收稅率為百分之四十（因扣
    除累進差額）。另查該土地使用分區為農業區，倘地上無建
    物，同時符合農業用地作農業使用規定，尚得依同法第39條
    之2第1項申請不課徵土地增值稅。惟因本案土地上有未辦保
    存登記之建物，與上揭規定不符，核無『不課徵土地增值稅
    』之適用。」、「本案土地上因興建建物，其地價稅則係依
    土地法第16條規定，按一般稅率（千分之十）計徵」，該局
    並說明「如果系爭土地無建物坐落其上，農業用地是不用課
    稅，不是農業用地的話依一般稅率，採累進稅率的計算」（
    原審卷第52、70頁）。足徵系爭建物之存在，確為系爭土地
    在拍賣程序時，遭稅捐機關課徵地價稅及土地增值稅之原因
    。上訴人主張因張鏡坤無權占有系爭土地致上訴人須繳納地
    價稅及土地增值稅，屬於侵權行為，依民法第184條第1項前
    段規定應負損害賠償責任，固屬可採。
  (二)被上訴人抗辯上訴人之請求權已罹於時效，係有理由：
    1.按，侵權行為所生之損害賠償請求權，自請求權人知有損
      害及賠償義務人時起，二年間不行使而消滅。民法第197
      條第1項前段定有明文。而消滅時效，因左列事由而中斷
      ：一、請求。二、承認。三、起訴。左列事項，與起訴有
      同一效力：一、依督促程序，聲請發支付命令。二、聲請
      調解或提付仲裁。三、申報和解債權或破產債權。四、告
      知訴訟。五、開始執行行為或聲請強制執行；時效因聲請
      發支付命令而中斷者，若撤回聲請，或受駁回之裁判，或
      支付命令失其效力時，視為不中斷，此為民法第129條、
      第132條所明定。再按發支付命令後，三個月內不能送達
      於債務人者，其命令失其效力，則為民事訴訟法第515條
      所明定。
    2.上訴人雖於98年12月28日向桃園地院聲請對被上訴人之父
      張鏡坤核發支付命令，惟張鏡坤於99年1月10日死亡（本
      院卷第25頁），該支付命令係於99年1月7日以寄存送達之
      方式送達張鏡坤，至99年1月17日方始生效，但斯時張鏡
      坤已死亡，無收受送達之可能，故上開支付命令之送達不
      生送達之效力。發支付命令後，三個月內不能送達債務人
      者，其命令失其效力。雖上訴人主張張鏡坤死亡後應生訴
      訟停止之效力，但支付命令為督促程序非一般民事訴訟程
      序，而民事訴訟法第六編督促程序並無準用民事訴訟程序
      中關於訴訟停止之規定，依民事訴法第515條規定，上開
      支付命令於核發後三個月內不能送達債務人張鏡坤而失其
      效力。另依民法第129條及第132條規定，聲請發支付命令
      固得中斷時效，但時效因聲請發支付命令而中斷者，若支
      付命令失其效力時視為不中斷。上開支付命令既無法於核
      發後三個月內送達債務人張鏡坤，故上訴人於98年12月28
      日聲請核發之支付命令並無中斷時效之效力。
    3.上訴人主張因張鏡坤於系爭土地上建有系爭房屋，致其須
      負擔系爭土地經拍賣時遭課徵之土地增值稅647,836元、
      地價稅4,608元，合計共652,444元，其因此受有損害，始
      起訴請求賠償損害。惟該二筆稅額於97年4月17日已經分
      配確定，為上訴人所自認，桃園地方稅中壢分局之債權原
      本為652,444元，而桃園地方稅中壢分局於97年5月16日至
      桃園地院領取該受分配之款項（原審卷第49頁）（該局於
      99年12月15日所發之桃稅壢增第0990091400號函，認完稅
      日期為97年5月23日，應有所誤，此或因該局內部入帳、
      建檔之時間在後而導致），上訴人於上開分配表確定之時
      已知其受有損害，並已明知賠償義務人為何，縱依上訴人
      主張，損害係在前述稅額發給稅捐機關的時候發生（原審
      卷第49頁），侵權行為損害賠償時效之起算點至遲為97年
      5月16日，自該日起算二年，上訴人係於99年7月15日始向
      桃園地院聲請對張鏡坤之繼承人即被上訴人暨張騰蛟、張
      騰雄核發支付命令（支付命令卷第3頁），並因被上訴人
      異議而視為起訴，其請求權業已罹於時效，被上訴人於本
      件訴訟程序為時效抗辯，自屬可採，上訴人之請求即應駁
      回。
六、綜上所述，上訴人主張被上訴人之父張鏡坤於系爭土地上建
    造系爭建物，致其受有地價稅及土地增值稅共計652,444元
    之損害，被上訴人本於繼承及侵權行為之法律關係應負損害
    賠償，固非無據。但上訴人之請求權已罹於時效，被上訴人
    為時效抗辯為可採，上訴人之訴，即不應准許。原審為上訴
    人敗訴之判決，並無不合。上訴意旨指摘原判決不當，求予
    廢棄改判，為無理由，應予駁回。
七、本件事證已臻明確，兩造其餘攻擊防禦方法，經審酌後，或
    與本件無涉，或與判決結果不生影響，毋庸一一論列。
八、據上論結，本件上訴為無理由，依民事訴訟法第449條第1項
    、第78條、第463條、第385條第1項前段，判決如主文。
中    華    民    國    100    年    7    月    20    日
                  民事第二庭
                      審判長法  官  吳謙仁
                            法  官  李瓊蔭
                            法  官  蘇瑞華
正本係照原本作成。
不得上訴。
中    華    民    國   100    年    7     月    20    日
                             書記官  鄒賢英